【裁判字號】    89,訴,88
【裁判日期】    890630
【裁判案由】    清償借款
【裁判全文】
臺灣花蓮地方法院民事判決                          八十九年度訴字第八十八號
    原      告  甲○○○○○○.
    法定代理人  乙○○
    訴訟代理人  丙○○
    被      告  丁○○
    訴訟代理人  林武順律師
右當事人間清償借款事件，本院判決如左：
    主    文
被告應給付原告新台幣陸拾陸萬伍仟元，及自民國八十七年七月二十六日起至清償日
止，按月息一分計算之利息，並自民國八十七年八月二十七日起至清償日止，按上開
利率百分之三十計付違約金。
訴訟費用由被告負擔。
    事    實
甲、原告方面：
一、聲明：如主文所示。
二、陳述：
    (一)訴外人陳碧雲於民國八十五年七月六日以被告丁○○及訴外人乙○○、江春枝
      為連帶保證人，向原告借用新台幣（下同）柒拾柒萬元，以每月為一期，共分
      八十期，每月攤還本息，約定利息按月息一分，逾期清償，按上開利率百分之
      三十，計付違約金。詎陳碧雲自八十六年六月六日起未依約繳納本、息，迭經
      催討均無效果，依約喪失期限利益，全部借款視為到期，被告丁○○為本件借
      款之連帶保證人，自應負連帶清償之責，為此提起本件訴訟。
    (二)對被告抗辯之陳述：被告自願為保證人且親自到本社對保。章是丁○○自己蓋
      的。
三、證據：提出借據及還款紀錄影本各一件為證，並聲請訊問證人陳碧雲。
貳、被告方面：
一、聲明：
    (一)原告之訴駁回。
    (二)訴訟費用由原告負擔。
    (三)被告如受不利之判決時，請准預供擔保免為假執行之宣告。
二、陳述：
    (一)依原告章程第三十一條規定：「本社理事、監事及職員除擔任其配偶及三親等
      內之血親姻親之保證人外，不得為其他社員之借款保證人」，被告為原告之常
      務監事，而陳碧雲亦非被告之配偶或三親等內之血親姻親，是被告不得為陳碧
      雲之連帶保證人。
    (二)依原告章程第二十七條規定：「理事、監事、職員或法人社員申請借款，如金
      額超過其股金時，應經放款委員會審核，並送交理事會經三分之二出席理事同
      意得貸款」，原告制訂之「貸款審查之準備工作」亦規定「(1)申請借款，如超
      過本人股金時，除經貸款委員會按照作業程序審核外，尚須理、監事聯席開會
      討論，並經三分之二出席人同意並作成紀錄，始為有效（社章程第三一條）(2)
      本社理監事及專職人員，除配偶貸款須互保外，不得為其他社員之借款連帶保
      證人」，原告本件放款予陳碧雲，均未依此一作業規定辦理，自不得對被告有
      所主張及請求。
    (三)依原告制作之「貸款審查之準備工作」之規定，貸款委員會接到社員之貸款申
      請後，應事先協談，瞭解實際情況後，再開會審查，另依原告制定之「審查放
      款依據」之規定，就連帶保證人應確認連帶保證人是否親自簽名及對保人（幹
      部）應於對保後蓋章。惟本件放款均未曾踐履該程序，顯有違誤。
    (四)被告原即不能擔任保證人，且無連帶保證之意思，原告違規對陳碧雲放款，更
      未經對保程序，原告自不得請求被告負連帶保證責任。被告未到原告處蓋章對
      保，該印章是存放在原告處的章，簽名是被告自己所寫，印章則是陳碧雲所蓋
      。
三、證據：提出章程節錄、儲蓄互助社貸款審查依據、貸款審查之準備工作、八十五
          年社員大會封面影本各一件為證。
    理    由
一、本件爭執要旨：被告之保證違反原告章程規定是否有效？被告於借據上簽名是否
    有保證之意思？
    原告主張被告自行辦理對保並蓋章。被告則抗辯其僅簽名，章係陳碧雲蓋的，本
    件放款予陳碧雲，均未依前開作業規定辦理，又依前開規定被告不得為陳碧雲之
    連帶保證人。
二、原告主張訴外人陳碧雲以被告丁○○及訴外人乙○○、江春枝為連帶保證人，向
    原告借用柒拾柒萬元，被告自行辦理對保並蓋章，已據其提出與所述相符之被告
    不爭執之借據及還款紀錄影本各一件為證，被告則抗辯其固有在借據上簽名，印
    章係陳碧雲所蓋，惟被告就其印章遭盜蓋未舉證證明，又被告既已在前開借據上
    簽名為陳碧雲借款之連帶保證人，其即有為陳碧雲借款之連帶保證人之意思，其
    心中縱另有真意保留，該保證之意思依民法第八十六條前段規定仍為有效，原告
    貸款予陳碧雲及由被告為連帶保證人既均互相表示意思一致成立，且系爭借貸契
    約並無違反強制禁止規定（儲蓄互助社法），而原告所制訂之前開章程及貸款審
    查等規定，僅係原告內部作業規定，亦非系爭借貸契約明定作為契約生效之特別
    約款，是以系爭借貸及連帶保證契約有效，被告前開抗辯不足採信，原告主張為
    真實。
三、原告依據消費借貸及連帶保證契約提起本訴，請求主文第一項所示金額，合於法
    律規定，應予准許。
四、據上論結：本件原告之訴為有理由，依民事訴訟法第七十八條，判決如主文。
中      華      民      國    八十九    年      六      月     三十     日
                              臺灣花蓮地方法院民事庭
~B法      官  林麗玉
右正本證明與原本無異。
如對本判決不服，應於送達後廿日內，向本院提出上訴狀（應抄附繕本）。
~B法院書記官  邱長全
中      華      民      國    八十九    年      七      月       一     日


司法院資訊處製作；財團法人民間司法改革基金會備份。
